臺灣高等法院交通事件裁定　　　　　　 96年度交抗字第190號
抗　告　人
即受處分人　甲○○
上列抗告人因違反道路交通管理處罰條例案件，不服臺灣桃園地
方法院，中華民國96年2月27日所為裁定（95年度交聲字第604號
），提起抗告，本院裁定如下：
    主  文
原裁定撤銷，發回臺灣桃園地方法院。
    理  由
一、原裁定略以：
  (一)異議人所駕駛之車牌號碼KX-0192號自小貨車，於95年7月21
    日19時40分許，在桃園縣龍潭鄉○○路161號前，與證人謝
    逸飄發生交通事故，謝逸飄受有傷害等情，經本院調閱桃園
    地方法院檢察署95年偵字第23228號卷中異議人及證人謝逸
    飄警、偵訊筆錄、桃園縣警局交通事故調查表、交通事故現
    場照片等查閱屬實，是異議人於上揭時、地因騎上開車輛與
    證人謝逸飄所騎乘PVI-685號重型機車發生碰撞，致謝逸飄
    受傷，首堪認定。
  (二)次查，異議人於上揭時、地駕駛汽車，跨越雙黃線左轉而駛
    入來車道之違規行為，業經異議人到庭自陳明確，核與證人
    謝逸飄證述大致相符，復有上揭道路交通事故現場圖、道路
    交通事故調查表、現場照片等在卷可稽，是異議人駕駛汽車
    ，爭道行駛而駛入來車道之違規行為，亦堪認定。
  (三)再查，異議人辯稱證人謝逸飄受傷應歸咎於其自身行車速度
    、未注意車前狀況，與渠跨越雙黃線之違規行為與謝逸飄受
    傷並無因果關係可言。惟：本件異議人自小貨車違規左轉之
    目的在於駛入自家車庫，於等待鐵捲門上升之際，自小貨車
    為靜止狀態，尚合乎一般人之生活經驗法則，是異議人所辯
    尚可採信，堪認異議人跨越雙黃線左轉之違規行為與謝逸飄
    受傷之間，尚無密切之因果關係；惟異議人為圖一時便利，
    於等待其車庫鐵捲門上升之際，恣意將車輛橫停於車道中，
    其車身後半部佔據車道若干等情，除異議人所自陳不諱外，
    核與證人即到場處理警員陳國安於本院調查時結證稱：當時
    異議人所駕駛之小貨車車尾在車道上，車尾距離邊線是1.4
    公尺等語相符（見本院96年1 月26日訊問筆錄第4 頁），此
    外並有上開道路交通事故現場圖1 紙、現場照片10張在卷可
    稽，是異議人於顯有妨礙其他人、車通行處所停車，縱機車
    騎士謝逸飄有疏於注意車前狀況之過失，亦無解於異議人違
    反道路交通安全規則致人受傷之責任。
  (四)綜上，本件異議人於上揭時、地，駕駛自小貨車爭道行駛，
    跨越分向限制雙黃線駛入來車道之違規行為在先，嗣因等待
    車庫鐵捲門上升之際恣意停車於人、車往來之車道中，違反
    交通安全規則致人受傷於後，其違規事實，堪以認定。
  (五)末查，原處分機關就異議人違規跨越雙黃線之行為，以異議
    人不遵守道路交通標線之指示，依道路交通管理處罰條例第
    60條第2項第3款課予新臺幣900元罰鍰，固非無見，惟揆諸
    前開規定，僅於行為人違反道路交通標誌、標線、號誌之指
    示，而無個別處罰之規定者，方有適用，然異議人爭道行駛
    ，跨越雙黃線不依規定駛入來車道之違規行為，道路交通管
    理處罰條例第45條第3款、同條例第63條第1項第1款業有明
    文處罰之規定，自應優先適用同條例第45條第3款、同條例
    第63條第1項第1款規定；又異議人復於顯有妨礙人、車通行
    處所停車，違反道路交通安全規則致人受傷，原處分機關未
    加詳查，即遽以論斷異議人駕車違規跨越雙黃線致人受傷，
    容有未洽，已如上述。本件異議固無理由，惟既有上開違誤
    ，自應由本院將原處分撤銷，另為裁定如主文所示，以資適
    法。
二、經查：
  (一)道路交通處罰條例第45條係指汽車駕駛人既「爭道行駛」且
    有「1至15款情形」（於本件則指第3款「不依規定駛入來車
    道」）而言。所謂「爭道行駛」，乃指於空間上具密接性之
    二車相遇，其中一車或二車爭先行駛，不論二車於「爭」時
    係同向或相反方向或交叉垂直或圓環相遇均屬之，惟二車空
    間應有密切接近始足當之。本件依機車騎士謝逸飄於警詢時
    供稱：見抗告人貨車駛入施工區後其即騎車直行云云，據上
    可知，二車相遇時貨車早已進入施工區域，何能謂「爭道行
    駛」，而有該條之適用？又「不依規定駛入來車道」，係指
    「得駛入來車道」情況，惟「須遵守相關規定」而行為人卻
    「未遵相關規定」者而言。雙黃線為禁制標線，任何情況均
    不得超車，跨越或迴轉，依上開說明，雙黃線左轉彎亦無適
    用同條例第45條第3款之餘地。
  (二)停車者指「車輛停於道路兩側或停車場所而不立即行駛」；
    而臨時停車則指「車輛因上、下人、客，裝卸物品，其引擎
    未熄火，停止時間未滿3分鐘，保持立即行駛之狀態」，本
    件抗告人貨車係引擎未熄火，靜止自家車庫前，俟鐵捲門上
    升至一定高度，即得進入車庫，為保持立即行駛之狀態，並
    非「停車」情況，又非為「上、下人、客，裝卸物品」，也
    非「臨時停車」之情形。
三、原審認定抗告人「爭道行駛」、「在顯有妨礙其他人、車通
    行處所停車」，是否洽當，尚非無研求之必要。抗告人指摘
    原裁定不當，尚非全無理由，自應由本院將原裁定撤銷，發
    回原審法院更為審理，以資詳實，用昭折服。
據上論斷，應依道路交通案件處理辦法第26條，刑事訴訟法第41
3條前段，裁定如主文。
中　　華　　民　　國　　96　　年　　3 　　月　　20　　日
                   交通法庭審判長法　官   葉騰瑞
 　　　　　　　　　　　　　　　　法  官   吳鴻章
 　　　　　　　　　　　　　　　　法  官   莊明彰
以上正本證明與原本無異。
不得再抗告。
                                 書記官   周素秋
中　　華　　民　　國　　96　　年　　3 　　月　　20　　日
